【裁判字號】    97,上易,1638
【裁判日期】    970730
【裁判案由】    傷害
【裁判全文】
臺灣高等法院刑事判決                97年度上易字第1638號
上  訴  人
即  被  告  甲○○
選任辯護人  徐秀鳳律師
上列上訴人因傷害案件，不服臺灣板橋地方法院96年度易字第15
30號，中華民國97年2月27日第一審判決（起訴案號：臺灣板橋
地方法院檢察署95年度調偵字第450號），提起上訴，本院判決
如下：
    主  文
原判決關於甲○○傷害部分撤銷。
甲○○被訴傷害部分無罪。
    理  由
一、公訴意旨略以：被告甲○○與乙○○因工作發生財務糾紛，
    乙○○遂於民國（下同）95年4月30日下午7時30分許，前往
    甲○○位於臺北縣中和市○○路35巷1弄27號3樓之住處要求
    協商解決糾紛，雙方談判未果，竟均基於傷害之故意，發生
    互毆情事，甲○○持鐵鎚毆打乙○○，乙○○則持鐵製水平
    儀三角架抵擋並毆打甲○○，致甲○○受有頭部外傷及多處
    頭皮裂傷口、左手第5手指裂傷、右手擦傷、左前臂挫傷等
    傷害（乙○○所涉傷害部分，另經本院以97年度上易字第15
    72號判處罪刑確定），而乙○○則受有頭、面、2手挫擦傷
    等傷害，因認被告甲○○涉犯刑法第277條第1項傷害罪嫌等
    語。
二、按犯罪事實應依證據認定之，無證據不得推定其犯罪事實；
    而不能證明被告犯罪者，應諭知無罪之判決，刑事訴訟法第
    154條第2項、第301條第1項分別定有明文。又事實之認定，
    應憑證據，如未能發現相當證據，或證據不足以證明，自不
    能以推測或擬制之方法，為裁判基礎；且認定犯罪事實所憑
    之證據，雖不以直接證據為限，間接證據亦包括在內，然而
    無論直接證據或間接證據，其為訴訟上之證明，須於通常一
    般之人均不致有所懷疑，而得確信其為真實之程度者，始得
    據為有罪之認定，倘其證明尚未達到此一程度，而有合理之
    懷疑存在而無從使事實審法院得有罪之確信時，即應由法院
    為諭知被告無罪之判決，亦經最高法院40年台上字第86號、
    76年度台上字第4986號著有判例意旨可資參照。
三、公訴意旨認被告甲○○涉有本件傷害罪嫌，無非係以被告之
    供述、告訴人乙○○之證詞及診斷證明書1紙資為論據。訊
    據上訴人即被告甲○○固坦承有於上開時、地與告訴人乙○
    ○發生肢體衝突等事實，惟矢口否認有何傷害犯行。辯稱：
    當時告訴人乙○○稱要拿錢給伊，伊就開門，不料開門後旁
    邊即衝出另2人，3人共同持鐵管等物毆打伊，伊並未拿鐵鎚
    等物毆打告訴人乙○○云云。經查：
  (一)被告甲○○與告訴人乙○○於上開時、地因工程款糾紛而發
    生衝突之事實，業據被告甲○○於警詢、偵查及原審法院審
    理中均供承不諱，核與證人乙○○、陳美玉於原審法院審理
    時以證人身分具結所為之證述相符，而告訴人乙○○確實於
    案發當晚，因受有頭、面及兩手挫擦傷等傷害而至天主教耕
    莘醫院就診等情，亦有耕莘醫院診斷證明書1紙附卷可稽（
    見偵查卷第32頁），故本件案發當天被告甲○○與告訴人乙
    ○○確有於上揭時、地發生衝突，而告訴人乙○○亦受有上
    開診斷書所載之傷害無訛。
  (二)惟被告甲○○否認有拿鐵鎚毆打告訴人乙○○，而告訴人乙
    ○○於本院及原審法院審理時亦以證人身分到庭具結證稱：
    當時我把甲○○推倒後，鐵鎚從他腰間掉下來，我撿起來，
    怕他用鐵鎚打我，我拿了往下跑，警察來後我交給警察，甲
    ○○沒有用鐵鎚打我等語（見本院卷第29頁、原審卷第71至
    72頁），且該鐵鎚係於乙○○家中查扣，亦經告訴人乙○○
    於本院證述明確（見本院卷第28頁），足認被告辯稱其並未
    拿鐵鎚毆打乙○○等語，尚非無據。
  (三)雖被告甲○○於警詢筆錄中，自承當時其有拿鐵鎚防衛等語
    （見95偵字第22098號卷第6、9頁），然觀之上揭告訴人乙
    ○○之證詞，被告甲○○確有取出鐵鎚掛在腰間與告訴人乙
    ○○發生衝突，惟尚未持以攻擊即遭告訴人乙○○取走等情
    明確，則被告甲○○於警詢中雖供稱有拿出鐵鎚等語，仍不
    足以認定被告有持鐵鎚毆傷告訴人乙○○之犯行。且本件係
    告訴人乙○○夥同陳瑞輝及某真實姓名年籍不詳之緬甸籍成
    年男子共同毆打被告甲○○，使甲○○受有頭部外傷、多次
    頭皮裂傷口（6公分、4公分、2公分）、左手第5手指裂傷（
    1公分）、右手擦傷、左前臂挫傷等傷害（此部分業經本院
    以97年度上易字第1572號判決罪刑確定），被告甲○○受3
    人共同毆打，且傷勢非輕，衡情亦無可能再持鐵鎚傷害告訴
    人乙○○，被告所言其並未拿鐵鎚毆打乙○○等語，應可採
    信。
  (四)至告訴人乙○○於本院及原審法院審理時另以證人身分具結
    證稱：甲○○有拿著刀等我，他是有用鋸齒的刀揮我，我用
    三腳架擋住，沒有揮到身體等語（見本院卷第29頁、原審卷
    第71頁），則告訴人乙○○指稱被告有拿刀械等物向其攻擊
    ，然此為被告甲○○所否認，且上開告訴人乙○○之診斷證
    明書中記載其受有頭、面及兩手挫擦傷等傷害，均非刀械類
    物品所造成之傷害，是尚難僅憑告訴人乙○○此部分之片面
    指述，即認被告甲○○有持刀砍向告訴人乙○○致其受傷之
    犯行。
四、綜上所述，告訴人乙○○雖受有上開診斷證明書所載之傷害
    ，然無證據證明係被告甲○○持鐵鎚所造成，公訴意旨雖認
    被告涉犯刑法第277條第1項之傷害罪，惟依卷附證據，不能
    形成本院對於被告有罪認定之確切心證，此外復查無其他積
    極證據可資證明被告甲○○有此部分傷害之犯行，本案仍屬
    不能證明被告犯罪，應為被告無罪之諭知。原審未能詳查，
    遽論以被告傷害罪責，即有未洽。被告上訴否認犯行，指摘
    原判決不當，為有理由，自應由本院將原判決此部分撤銷，
    諭知被告甲○○此部分無罪之判決。
據上論斷，應依刑事訴訟法第369條第1項前段、第364條、第301
條第1項，判決如主文。
本案經檢察官丁樹蘭到庭執行職務。
中    華    民    國    97    年    7     月    30    日
                  刑事第十一庭審判長法  官  張連財
                                    法  官  楊照男
                                    法  官  洪光燦
以上正本證明與原本無異。
不得上訴。
                                    書記官  駱麗君
中    華    民    國    97    年    7     月    30    日


司法院資訊處製作；財團法人民間司法改革基金會備份。
